臺灣新北地方法院刑事判決
111年度審訴字第753號
公  訴  人  臺灣新北地方檢察署檢察官
被      告  吳秉耀



上列被告因偽造文書等案件，經檢察官提起公訴（111年度偵字
第11216號），被告於準備程序中對被訴事實為有罪陳述，本院
合議庭裁定由受命法官獨任行簡式審判程序，並判決如下：
    主  文
吳秉耀犯如附表一「罪名及宣告刑」欄所示之罪，各處如附表一
「罪名及宣告刑」欄所示之刑，並分別諭知如附表一編號1至3「
沒收」欄所示之沒收。附表一編號2、3所示之罪，應執行有期徒
刑拾月。
    事  實
一、吳秉耀與詹庭瑋前係夫妻（已於案發後之民國110年11月19
    日離婚），竟意圖為自己不法之所有，分別為下列犯行：
  ㈠基於竊盜之犯意，於民國110年3月至同年4月7日間之某日，
    在新北市○○區○○路00巷00號4樓其與詹庭瑋之住處內，竊取
    詹庭瑋所有置於衣櫃內如附表二所示之金飾（不含起訴書附
    表一編號5所載「項鍊1條」，此部分業經公訴檢察官當庭刪
    除更正），得手後變賣得款新臺幣（下同）3萬2,000元供己
    花用。
  ㈡基於行使偽造準私文書、詐欺取財、以不正方法將不正指令
    輸入電腦設備製作財產權得喪紀錄而取得他人之財產、以不
    正方法由自動付款設備取財之犯意，於110年4月7日，在上
    址住處內，以網際網路連結國泰世華商業銀行網站點選進入
    信用貸款線上申請網頁，冒用詹庭瑋之名義，於線上申辦貸
    款，並輸入詹庭瑋之行動電話號碼及動態驗證碼（因詹庭瑋
    為國泰世華商業銀行之客戶，故其個人資料由系統自動帶入
    ），用以表示係詹庭瑋本人申請貸款，以此方式偽造詹庭瑋
    申請貸款35萬元之不實電磁紀錄後，將上開偽造之電磁紀錄
    傳輸予國泰世華商業銀行而行使之，致國泰世華商業銀行承
    辦人員因而陷於錯誤，誤以為係詹庭瑋本人申請信用貸款，
    而於翌（8）日9時28分許，核撥34萬2,970元至吳秉耀指定
    之詹庭瑋玉山商業銀行帳號0000000****26號帳戶（完整帳
    號詳卷，下稱詹庭瑋玉山銀行帳戶）內，足以生損害於詹庭
    瑋及國泰世華商業銀行。吳秉耀隨即以網際網路連結玉山銀
    行之網路銀行，未徵得詹庭瑋之同意或授權，輸入詹庭瑋之
    玉山銀行帳號、密碼登入，用以表示係詹庭瑋本人使用，並
    接續於同（8）日9時40分24秒、9時40分52秒、11時1分許，
    輸入轉帳5萬元、5萬元、10萬元（共計20萬元，不含轉帳手
    續費15元）至其指定之台新銀行帳號002888******3748號（
    完整帳號詳卷）帳戶等不正指令，以此不正方式製作財產權
    之得喪紀錄，而取得詹庭瑋玉山銀行帳戶內之存款20萬元；
    另基於以不正方法由自動付款設備取財之犯意，未徵得詹庭
    瑋之同意或授權，接續於同日13時38分、13時39分、13時48
    分許，持詹庭瑋之玉山銀行金融卡插入自動提款機並輸入密
    碼，使自動提款機辨識系統誤認係詹庭瑋本人或其所授權之
    人持卡提領現金而撥款，以此不正方法由自動付款設備詐得
    5萬元、5萬元、4萬2,900元（共計14萬2,900元）。
  ㈢基於行使偽造準私文書、以不正方法將不正指令輸入電腦設
    備製作財產權得喪紀錄而取得他人之財產之犯意，未徵得詹
    庭瑋之同意或授權，以網際網路連結中國信託商業銀行之網
    路銀行，輸入詹庭瑋之中國信託商業銀行帳號484540****91
    號帳戶（完整帳號詳卷，下稱詹庭瑋中國信託銀行帳戶）之
    網路銀行帳號、密碼登入，用以表示係詹庭瑋本人使用，並
    接續於附表三所示時間，輸入轉帳如附表三所示金額至其中
    國信託商業銀行帳號0000000000000000號帳戶或其他指定帳
    戶等不正指令，以此不正方式製作財產權之得喪紀錄，而取
    得詹庭瑋中國信託銀行帳戶內之存款共計39萬1,460元。嗣
    因詹庭瑋於110年10月間發現其銀行存款餘額減少，復於同
    年11月11日接獲國泰世華商業銀行催繳貸款電話，返回上址
    住處尋找其金飾及銀行存摺未果，經詢問吳秉耀後，於同日
    報警處理，始查悉上情。
二、案經詹庭瑋訴由新北市政府警察局三重分局報告臺灣新北地
    方檢察署檢察官偵查起訴。
　　理  由
一、按除被告所犯為死刑、無期徒刑、最輕本刑為3年以上有期
    徒刑之罪或高等法院管轄第一審案件者外，於第一次審判期
    日前之準備程序進行中，被告先就被訴事實為有罪之陳述時
    ，審判長得告知被告簡式審判程序之旨，並聽取當事人、代
    理人、辯護人及輔佐人之意見後，裁定進行簡式審判程序，
    刑事訴訟法第273條之1第1項定有明文。經核本件被告所犯
    係死刑、無期徒刑、最輕本刑為3年以上有期徒刑以外之罪
    ，其於準備程序中就被訴之事實為有罪陳述，經法官告知簡
    式審判程序之旨，並聽取公訴人及被告之意見後，本院合議
    庭依刑事訴訟法第273條之1第1項規定，裁定由受命法官獨
    任進行簡式審判程序，合先敘明。
二、上揭犯罪事實，業據被告吳秉耀於警詢、偵查及本院審理時
    均坦承不諱，核與證人即告訴人詹庭瑋於警詢及偵查中證述
    之情節相符，復有告訴人之玉山銀行存摺内頁、告訴人提出
    與被告通訊軟體LINE對話及中國信託銀行交易記錄擷圖、國
    泰世華商業銀行中區授信作業中心111年3月28日國世中區授
    作字第1110000089號函附線上申請貸款資料及貸款契約書、
    玉山銀行集中管理部111年5月4日玉山個（集）字第1110055
    032號函檢附告訴人玉山銀行帳戶交易明細、告訴人之中國
    信託銀行帳戶存款交易明細、玉山銀行存戶交易明細各1份
    、告訴人提供如附表二所示金飾保單及照片各4張（見偵卷
    第8頁、第9頁、第19頁至第22頁反面、第30頁至第32頁、第
    38頁至第39頁反面、第40頁至反面、第41頁至第43頁）附卷
    可資佐證，足認被告前開自白均與事實相符，應可採信。本
    件事證明確，其犯行均堪認定，應依法論科。
三、論罪科刑：
  ㈠按在紙上或物品上之文字、符號、圖畫、照像，依習慣或特
    約，足以為表示其用意之證明者，關於本章及本章以外各罪
    ，以文書論；錄音、錄影或電磁紀錄，藉機器或電腦之處理
    所顯示之聲音、影像或符號，足以為表示其用意之證明者，
    亦同，刑法第220條定有明文。復按刑法上所謂偽造文書，
    以無製作權之人製作他人名義之文書為要件。被告於犯罪事
    實一、㈡、㈢所示時、地線上分別偽造告訴人之貸款申請資料
    及各網路銀行登入資料，性質上屬電磁紀錄，其將不實資料
    傳送予各銀行而行使，上開不實資料自均屬刑法第220條第2
    項所規定之準文書，應以文書論。
　㈡核被告如事實一、㈠所為，係犯刑法第320條第1項之竊盜罪；
    如事實一、㈡所為，係犯刑法第216條、第210條、第220條第
    2項之行使偽造準私文書罪、同法第339條第1項之詐欺取財
    罪、同法第339條之2第1項之以不正方法由自動付款設備取
    財罪、同法第339條之3第1項之以不正方法以電腦製作不實
    財產權得喪紀錄取財罪；如事實一、㈢所為，係犯刑法第216
    條、第210條、第220條第2項之行使偽造準私文書罪、同法
    第339條之3第1項之以不正方法以電腦製作不實財產權得喪
    紀錄取財罪。
　㈢被告於事實欄一、㈡、㈢所示時、地偽造準私文書後復持以行
    使，其偽造準私文書之低度行為應為行使之高度行為所吸收
    ，均不另論罪。
　㈣被告於事實欄一、㈡、㈢所示時、地分別多次偽造準私文書及
    轉帳、盜領告訴人玉山及中國信託銀行存款之數行為，係基
    於單一犯意，在密接之時間、地點，侵害同一被害人之法益
    ，各行為之獨立性極為薄弱，依一般社會健全觀念，難以強
    行分開，在刑法評價上，以視為數個舉動之接續施行，合為
    包括之一行為予以評價，較為合理，應屬接續犯，而為包括
    之一罪。
　㈤被告如事實欄一、㈡、㈢所為各犯行，均係為達其盜領告訴人
    銀行帳戶內存款之犯罪目的所為，是被告以一行為同時觸犯
    上開各罪名，均為想像競合犯，應依刑法第55條前段規定，
    均從一重之以不正方法以電腦製作不實財產權得喪紀錄取財
    罪處斷。
　㈥被告所犯如事實欄一、㈠至㈢所示竊盜、以不正方法以電腦製
    作不實財產權得喪紀錄取財罪（共3罪），犯意各別，行為
    互殊，應予分論併罰。
　㈦爰審酌被告與告訴人於案發時係夫妻，竟為圖一己私利，不
    思循正當途徑獲取所需，反以上述不法方式取得告訴人財物
    供己花用，使告訴人受有非輕之財產損害，所為均應予非難
    ，兼衡其犯罪之動機、目的、手段、告訴人所受損失，及被
    告大學肄業之智識程度、離婚，自陳從事木地板業、無需扶
    養他人、經濟狀況勉持之生活情形（見被告個人戶籍資料、
    本院卷第67頁）等一切情狀，分別量處如附表一「罪名及宣
    告刑」欄所示之刑，並就附表一編號1之罪刑諭知易科罰金
    之折算標準，另就附表一編號2、3之罪刑定其應執行如主文
    所示之刑。又被告如附表一編號2、3所犯各罪係最重法定本
    刑7年以下有期徒刑之罪，尚非屬刑法第41條第1項前段規定
    得易科罰金之罪，然本院所宣告之刑既為6月以下有期徒刑
    ，依刑法第41條第3項之規定，仍得依同條第2項折算規定，
    聲請易服社會勞動（刑法第41條第3項規定參照），併此敘
    明。
四、沒收：
  ㈠本件被告如事實一、㈠竊得如附表二所示金飾；事實一、㈡冒
    名詐得之貸款34萬2,970元；事實一、㈢轉帳盜領告訴人存款
    39萬1,460元，分屬被告各該犯行之犯罪所得，未據扣案，
    且未實際合法發還或賠償告訴人，宣告沒收亦無過苛、欠缺
    刑法上之重要性、犯罪所得價值低微，或為維持受宣告人生
    活條件之必要等情形，自應依刑法第38條之1第1項前段規定
    宣告沒收，並依同條第3項規定諭知於全部或一部不能沒收
    或不宜執行沒收時，追徵其價額。
  ㈡至被告如犯罪事實欄一、㈡、㈢所示犯行偽造之電磁紀錄，因
    非屬有體物，與刑法第38條第2項前段規定之供犯罪所用之
    物或犯罪所生之物，原則上係指有體物而言，已有未合。況
    縱認該等電磁紀錄亦屬刑法第38條第2項前段規定之犯罪所
    用、所生之物，但因非屬應沒收之違禁物，且僅係電磁紀錄
    ，價值低微，是對此等電磁紀錄宣告沒收，已欠缺刑法上之
    重要性，爰均不予宣告沒收，附此說明。
據上論斷，應依刑事訴訟法第273條之1第1項、第299條第1項前
段，判決如主文。
本案經檢察官洪郁萱提起公訴，檢察官林亭妤到庭執行職務。
中　　華　　民　　國　　111 　年　　9 　 月　　 6 　　日
                  刑事第二十三庭  法 官  藍海凝
上列正本證明與原本無異。
如不服本判決，應於判決送達後20日內敘明上訴理由，向本院提
出上訴狀 (應附繕本) ，上訴於臺灣高等法院。其未敘述上訴理
由者，應於上訴期間屆滿後20日內向本院補提理由書「切勿逕送
上級法院」。
                                  書記官  彭姿靜
中　　華　　民　　國　　111 　年　　9 　　月　　12　　日
附錄本案論罪科刑法條全文：
中華民國刑法第216條
行使第211條至第215條之文書者，依偽造、變造文書或登載不實
事項或使登載不實事項之規定處斷。
中華民國刑法第210條
偽造、變造私文書，足以生損害於公眾或他人者，處5年以下有
期徒刑。
中華民國刑法第220條
在紙上或物品上之文字、符號、圖畫、照像，依習慣或特約，足
以為表示其用意之證明者，關於本章及本章以外各罪，以文書論
。
錄音、錄影或電磁紀錄，藉機器或電腦之處理所顯示之聲音、影
像或符號，足以為表示其用意之證明者，亦同。
中華民國刑法第339條
意圖為自己或第三人不法之所有，以詐術使人將本人或第三人之
物交付者，處5年以下有期徒刑、拘役或科或併科50萬元以下罰
金。
以前項方法得財產上不法之利益或使第三人得之者，亦同。前二
項之未遂犯罰之。
中華民國刑法第339條之2
意圖為自己或第三人不法之所有，以不正方法由自動付款設備取
得他人之物者，處3年以下有期徒刑、拘役或30萬元以下罰金。
以前項方法得財產上不法之利益或使第三人得之者，亦同。
前二項之未遂犯罰之。
中華民國刑法第339條之3
意圖為自己或第三人不法之所有，以不正方法將虛偽資料或不正
指令輸入電腦或其相關設備，製作財產權之得喪、變更紀錄，而
取得他人之財產者，處7年以下有期徒刑，得併科70萬元以下罰
金。
以前項方法得財產上不法之利益或使第三人得之者，亦同。
前二項之未遂犯罰之。
附表一：
編號 犯罪事實 罪名及宣告刑 沒收  1 事實一、㈠部分  吳秉耀犯竊盜罪，處有期徒刑參月，如易科罰金，以新臺幣壹仟元折算壹日。 未扣案之犯罪所得如附表二所示金飾均沒收，於全部或一部不能沒收或不宜執行沒收時，追徵其價額。  2 事實一、㈡部分  吳秉耀犯非法以電腦相關設備製作不實財產權得喪紀錄取財罪，處有期徒刑陸月。 未扣案之犯罪所得新臺幣參拾肆萬貳仟玖佰柒拾元沒收，於全部或一部不能沒收或不宜執行沒收時，追徵其價額。  3 事實一、㈢部分  吳秉耀犯非法以電腦相關設備製作不實財產權得喪紀錄取財罪，處有期徒刑陸月。 未扣案之犯罪所得新臺幣參拾玖萬壹仟肆佰陸拾元沒收，於全部或一部不能沒收或不宜執行沒收時，追徵其價額。 
附表二：
編號 竊取金飾及重量 1 黃金戒指1個（7分4厘） 2 雙面愛心手鍊1條（1錢5厘） 3 手鍊1條（5錢6分9厘） 4 手鍊1條（2錢3厘） 5 黃金項鍊1條（重量不詳） 
附表三：
編號 交易時間 交易金額 轉入帳戶 備註 1 110年7月8日 2萬5,000元 中國信託商業銀行帳號0000000000000000號帳戶（戶名吳秉耀，下稱吳秉耀中國信託銀行帳戶）  2 110年7月27日 7,900元 000000000****176（完整帳號詳卷） 國泰 3 110年7月30日 1萬3,000元 吳秉耀中國信託銀行帳戶 台灣人壽保險 4 110年7月30日 2,060元 000000000****725（完整帳號詳卷） 寶寶手冊 5 110年7月31日 1,500元 吳秉耀中國信託銀行帳戶 宏匯廣場 6 110年8月13日 1萬8,000元 000000000****536（完整帳號詳卷） 全球人壽保費 7 110年8月18日 1萬9,000元 吳秉耀中國信託銀行帳戶 遠雄人壽保費 8 110年8月23日 1萬元 吳秉耀中國信託銀行帳戶 台灣人壽保費 9 110年8月25日 1萬元 吳秉耀中國信託銀行帳戶 全球人壽保險 10 110年8月30日 2萬元 吳秉耀中國信託銀行帳戶  11 110年9月6日 5萬元 吳秉耀中國信託銀行帳戶  12 110年9月10日 5萬元 吳秉耀中國信託銀行帳戶  13 110年9月11日 5萬元 吳秉耀中國信託銀行帳戶  14 110年9月12日 5萬元 吳秉耀中國信託銀行帳戶  15 110年9月17日 2萬5,000元 吳秉耀中國信託銀行帳戶  16 110年9月21日 4萬元 000000000****904（完整帳號詳卷） 秉耀還款                  合計：39萬1,460元